【裁判字號】    97,裁,3956
【裁判日期】    970814
【裁判案由】    確認行政處分違法
【裁判全文】
最  高  行  政  法  院  裁  定
                                      97年度裁字第3956號
抗  告  人  臺北縣政府
代  表  人  甲○○
上列抗告人因與相對人逸林園社區公寓大廈管理委員會間損害賠
償事件，對於中華民國96年11月29日臺北高等行政法院96年度訴
字第187號裁定，關於移送台灣士林地方法院管轄部分，提起抗
告，本院裁定如下︰
    主  文
抗告駁回。
抗告訴訟費用由抗告人負擔。
    理  由
一、按抗告法院認抗告為不合法或無理由者，應為駁回抗告之裁
    定。
二、原裁定以：本件相對人起訴請求確認：「1.確認抗告人民國
    95年8月29日北府工新字第0950617865號函有關要求相對人
    拆除鐵門部分之處分違法。2.確認抗告人95年10月26日北府
    工新字第0950698580號函之處分違法。3.確認抗告人95年10
    月26日北府工新字第0950686149號函之處分違法。4.抗告人
    應給付相對人新臺幣（下同）22萬元，及自起訴狀繕本送達
    之翌日起至清償日止按週年利率百分之5計算之利息。5.確
    認坐落台北縣汐止市○○○段480-38,62-4,480-29,480-36
    地號土地全部、45-2地號除水源路通行之部分外（如補充理
    由狀附圖1斜線部分所示）無公用地役關係存在。6.訴訟費
    用由抗告人負擔。」外，另併請求抗告人應給付22萬元，及
    自起訴狀繕本送達之翌日起至清償日止按週年利率百分之5
    計算之利息。核其性質，應屬國家賠償法第2條第2項規定：
    「公務員於執行職務行使公權力時，因故意或過失不法侵害
    人民自由或權利之國家賠償訴訟。公務員怠於執行職務，致
    人民自由或權利遭受侵害者亦同。」之情形，乃單純請求國
    家賠償。惟按「提起行政訴訟，得於同一程序中，合併請求
    損害賠償或其他財產上給付。」固為行政訴訟法第7條所明
    定，惟此合併提起損害賠償之訴應以相對人所提起之行政訴
    訟合法為前提，否則該合併請求賠償之訴，依首揭法條之規
    定自應歸普通法院審判，行政法院並無審判權。本件相對人
    提起之前開確認行政處分違法之訴既因不合法而應以裁定駁
    回，則相對人依據行政訴訟法第7條規定合併起訴請求抗告
    人應損害賠償22萬元及其利息等即失所附麗，此部分之請求
    ，依首揭法條規定及說明，即應由普通法院審判，爰依新修
    正依行政訴訟法第12條之2第2項規定移送臺灣士林地方法院
    管轄。
二、抗告意旨略謂：(一)相對人並未請求國家賠償，亦未先與賠償
    機關踐行協議先行程序，原裁定逕將案件移送臺北士林地方
    法院，即屬違法。(二)相對人依行政訴訟法第7條合併同法第6
    條請求賠償，惟原審既無受理訴訟權限，則對國家賠償部分
    因不屬受訴行政法院管轄，而不能請求指定管轄，或依行政
    訴訟法第12條之2第2項為移送之裁定。(三)本件依民事訴訟法
    第2條第1項規定，應以抗告人機關所在地之法院即臺灣板橋
    地方法院為管轄法院，原裁定移送臺灣士林地方法院管轄，
    自有違誤云云。
三、本院按：人民因國家之行政處分而受有損害，請求損害賠償
    時，現行法制採雙軌制，當事人得依國家賠償法規定向民事
    法院訴請外，亦得依行政訴訟法第7條規定，於提起其他行
    政訴訟時合併請求。二者為不同之救濟途徑，各有其程序規
    定。人民若選擇依國家賠償法請求損害賠償時，應依國家賠
    償法規定程序為之。若選擇依行政訴訟法第7條規定請求損
    害賠償時，自僅依行政訴訟法規定程序辦理即可。行政訴訟
    法既未規定依該法第7條規定合併請求損害賠償時，應準用
    國家賠償法規定，自無須踐行國家賠償法第10條規定以書面
    向賠償義務機關請求賠償及協議之程序。況國家賠償法第10
    條規定須先以書面請求及協議，係予行政機關對其所為是否
    違法有自省機會，減少不必要之訴訟。如人民對行政機關之
    違法處分，已提起行政救濟，且合併請求請求損害賠償，若
    要求其亦應踐行國家賠償法之先議程序，行政機關既認其處
    分無違誤，協議結果，必拒絕賠償，起訴前之先行協議顯無
    實益。是依行政訴訟法第7條合併提起損害賠償之訴，其請
    求內容縱屬國家賠償範圍，亦無準用國家賠償法，踐行該法
    第10條規定程序之理。抗告意旨以相對人並未請求國家賠償
    ，亦未先與賠償機關踐行協議先行程序，原裁定逕將案件移
    送臺北士林地方法院，其見解自有可議云云，核屬以其主觀
    見解之歧異，指摘原裁定為不當，尚無可採。又按民事訴訟
    法第15條第1項規定，因侵權行為涉訟者，得由行為地之法
    院管轄。抗告人之公務員執行職務行使公權力時，因故意不
    法侵害人民權利而成立國家賠償責任，此亦為侵權行為態樣
    之一。本件侵權行為發生地位於臺北縣汐止市○○路○段283
    巷，屬臺灣士林地方法院管轄地區，為便利訴訟進行，自得
    以該院為第一審之管轄法院，抗告人抗辯該院無管轄權，尚
    非可採。從而，原裁定並無不合，本件抗告並無理由，應予
    駁回。
四、據上論結，本件抗告為無理由。依行政訴訟法第104條、民
    事訴訟法第95條、第78條，裁定如主文。
中    華    民    國    97    年    8     月    14    日
                    最高行政法院第二庭
                        審判長法官  高  啟  燦
                              法官  鄭  小  康
                              法官  黃  合  文
                              法官  廖  宏  明
                              法官  楊  惠  欽
以  上  正  本  證  明  與  原  本  無  異
中    華    民    國    97    年    8     月    15    日
                              書記官  邱  彰  德


司法院資訊處製作；財團法人民間司法改革基金會備份。
